【裁判字號】    97,裁,454
【裁判日期】    970111
【裁判案由】    綜合所得稅
【裁判全文】
最  高  行  政  法  院  裁  定
                                     97年度裁字第00454號
上  訴  人  甲○○
被 上訴 人  財政部臺北市國稅局
代  表  人  乙○○
上列當事人間因綜合所得稅事件，上訴人對於中華民國96年5月
17日臺北高等行政法院95年度訴字第3387號判決，提起上訴，本
院裁定如下：
    主  文
上訴駁回。
上訴審訴訟費用由上訴人負擔。
    理  由
一、按對於高等行政法院判決之上訴，非以其違背法令為理由，
    不得為之，行政訴訟法第242條定有明文。依同法第243條第
    1項規定，判決不適用法規或適用不當者，為違背法令；而
    判決有同條第2項所列各款情形之一者，為當然違背法令。
    是當事人對於高等行政法院判決上訴，如依行政訴訟法第24
    3條第1項規定，以高等行政法院判決有不適用法規或適用不
    當為理由時，其上訴狀或理由書應有具體之指摘，並揭示該
    法規之條項或其內容；若係成文法以外之法則，應揭示該法
    則之旨趣；倘為司法院解釋或本院之判例，則應揭示該判解
    之字號或其內容。如以行政訴訟法第243條第2項所列各款情
    形為理由時，其上訴狀或理由書，應揭示合於該條項各款之
    事實。上訴狀或理由書如未依此項方法表明，或其所表明者
    與上開法條規定不合時，即難認為已對高等行政法院判決之
    違背法令有具體之指摘，其上訴自難認為合法。
二、本件上訴人對於高等行政法院判決提起上訴，其爭點在於「
    事實認定」，被上訴人針對上訴人民國88年度個人綜合所得
    稅額之稅基形成部分，認定其在當年度有取自第三人陳謙吉
    之利息所得，而將之納入稅基範圍，並合併其他短報之小額
    營利所得，據以計算上訴人當年度之稅額，同時為補稅裁罰
    處分。原判決亦維持了被上訴人之核課及裁罰處分。上訴意
    旨則對上開利息所得之事實認定提出爭執。主張：「其血本
    無歸，連本金都未獲清償，何有利息收入可言。且原判決引
    為推計基礎之帳簿證據資料，過於草率，有違證據法則。又
    用物權關係來說理借貸關係，顯有未當」云云。惟查現行所
    得稅制，在個人綜合所得稅之情形，依所得稅法第14條之列
    舉規定，利息所得不得扣除成本費用或損失。此等立法是否
    妥適，或有討論之空間，但本院沒有形成違憲之確信，即無
    從拒絕適用。而推計課稅制度之設計，本來即是建立在資訊
    不對稱與證據方法支配空間之觀點下，而以有限而不足之證
    據方法為事實認定，若上訴人認為原判決在推計過程中有違
    法之處，應具體指明。如其僅為空泛之指摘，即難謂符合上
    訴合法之「指摘內容具體化」門檻。至於個人綜合所得稅採
    現金收付制，則原判決在說明利息所得之歸屬時，自然須引
    用物權法上之物權取得概念，並無上訴意旨所稱之不當情事
    。則總結以上所述，本件上訴人提出之上訴理由，形式上一
    望即知，無法動搖原判決之事實認定，沒有到達「具體指摘
    」的最低度合法上訴門檻。是以本件上訴為不合法，應予駁
    回。
三、依行政訴訟法第249條第1項前段、第104條、民事訴訟法第
    95條、第78條，裁定如主文。
中    華    民    國    97    年    1     月    11    日
                    最高行政法院第一庭
                        審判長法官  鄭  淑  貞
                              法官  黃  合  文
                              法官  吳  明  鴻
                              法官  鄭  小  康
                              法官  帥  嘉  寶
以  上  正  本  證  明  與  原  本  無  異
中    華    民    國    97    年    1     月    14    日
                              書記官  莊  俊  亨


司法院資訊處製作；財團法人民間司法改革基金會備份。
